臺灣桃園地方法院民事判決　　　　　　　　94年度國字第15號
原　　　告　戊○○
　　　　　　丁○○
兼上列2人
法定代理人　丙○○　　住同上
共　　　同
訴訟代理人　林青漢律師
複　代理人　己○○　　住桃園縣.
被　　　告　臺灣省石門農田水利會
法定代理人　甲○○　　住同上
訴訟代理人　呂理胡律師
上列當事人間請求損害賠償事件，於民國94年11月22日言詞辯論
終結，本院判決如下：
    主  文
原告之訴及假執行之聲請均駁回。
訴訟費用由原告負擔。
    事實及理由
一、本件原告起訴主張：緣訴外人陳茂達（已歿）於民國93年1
    月24日下午13時30分許，騎乘車號IQU-493 號重型機車，沿
    桃園縣楊梅鎮高榮里桃102 線產業道路由幼獅路往台66線方
    向行駛，途經楊梅鎮○○路燈編號30203 號附近，適道路旁
    灌溉用溝渠上之水溝蓋，前因失竊而遺有長約1 公尺、寬約
    50公分之涵洞，因陳茂達不諳路況，不慎騎車跌入系爭溝渠
    內，致蜘蛛網下腔出血，經醫急救，於同年1 月30日不治死
    亡。查本件車禍之肇因係被告管理系爭溝渠期間，於水溝蓋
    失竊後，未能及時作任何補救措施或設立必要之警示標誌，
    以避免發生危險，且又非不能注意，被告自有過失，應賠償
    原告丙○○因此支出醫療費、喪葬費新台幣（下同）184,63
    9 元、原告戊○○扶養費368,066 元、原告丁○○扶養費49
    7,913 元及原告三人之精神慰撫金各2,000,000 元，爰依民
    法第184 條、第192 條、第194 條之規定，提起本件訴訟，
    並聲明：(一)被告應給付原告戊○○2,368,066 元、原告丁○○2,497,913 元、原告丙○○1,76 9,278元，及均自起訴狀
    繕本送達之翌日起至清償日止，按週年利率5%計算之利息。
    (二)願供擔保，請准為假執行之宣告。
二、被告則以：系爭溝渠自設置時起，其水溝道末端涵洞上即未
    加設水溝蓋而為明渠，使用迄今已40餘年，並距離桃102 線
    道路邊線尚有約70公分，且該桃102 線道路之設置及修繕管
    理，係屬桃園縣政府之權限，依臺灣省各地農田水利會設施
    與其他有關公共設施之管理維護權責處理要點第9 點、第11
    點規定，系爭溝渠旁之桃102 線之管理維護責任在桃園縣政
    府，本件車禍責任歸屬為道路通行及安全維護之問題，與被
    告無關。又本件車禍之發生，肇因陳茂達本身飲酒過量後騎
    乘機車不慎才摔落系爭溝渠內，與系爭溝渠之設置管理是否
    有缺失並無相當因果關係至明等語，資為抗辯，並聲明：(一)
    駁回原告之訴。(二)如受不利判決，願供擔保，請准宣告免為
    假執行。
三、原告主張陳茂達於前開時、地，騎乘上開機車，沿桃園縣楊
    梅鎮高榮里桃102 線產業道路由幼獅路往台66線方向行駛，
    途經楊梅鎮○○路燈編號30203 號附近，陳茂達騎乘上開機
    車跌落系爭溝渠末端長約1 公尺、寬約50公分之涵洞，致蜘
    蛛網下腔出血，經送醫急救，於同年1 月30日死亡，原告丙○○係陳茂達之配偶，原告戊○○、丁○○均係陳茂達之子
    等情，為被告所不爭執，復有戶籍謄本、道路交通事故證明
    書、道路交通事故現場圖、診斷證明書、相驗屍體證明書為
    證，應堪信為真正。
四、原告復主張被告就系爭溝渠之設置管理有過失，造成陳茂達
    騎乘機車行經該處跌入系爭溝渠末端之涵洞內死亡，被告則
    以前揭情詞置辯。經查，按因故意或過失，不法侵害他人之
    權利者，負損害賠償責任，民法第184 條第1 項前段定有明
    文。是以侵權行為之要件須具備加害行為、加害行為須不法
    、須他人侵害權利、發生損害、加害行為與損害間有因果關
    係、行為人須有侵權行為能力、行為人有故意或過失即意思
    責任之要件，本件被告為法人不具侵權行為能力甚明，是原
    告依民法第184 條之規定，請求被告負侵權行為損害賠償責
    任，顯屬無據。參以系爭溝渠為當地溉灌溝渠之一部，設置
    年代久遠，當地灌溉溝渠均屬明溝，從無加設溝蓋，亦未曾
    發生有人跌落溝渠之情事，已據當地里長即證人乙○○到庭
    證述明確（見本院94年10月11日言詞辯論筆錄），而原告就
    其主張系爭溝渠原有溝蓋因遭他人竊取而未加蓋云云，並未
    舉證以實其說，殊無足採。又查，陳茂達騎乘前開機車跌入
    系爭溝渠之地點位在桃102 線道路旁，距離路面邊線0.7 公
    尺，現場無煞車痕及散落物，有臺灣桃園地方法院檢察署93
    年度相字第583 號相驗卷附之道路交通事故現場圖、現場照
    片（見該卷第12至17頁）為證，且而本件案發後，陳茂達經
    路人報警送醫急救時檢驗發現其呼氣中酒精濃度達每公升0.
    79毫克，有怡仁綜合醫院生化報告單（見前開卷第18頁）為
    證，顯然陳茂達騎乘機車係因嚴重酒醉而自行操控失當，駛
    出道路邊線以外而跌入系爭溝渠為本件事故發生原因，本案
    經送請臺灣省桃園縣區行車事故鑑定委員會鑑定，亦同此認
    定，有該會93年8 月13日桃鑑字第0935200775號函附之鑑定
    意見書（見前開卷第38頁40頁）為證，是陳茂達之死亡係肇
    因於其嚴重酒醉駕車而操控機車失當致駛出道路邊線而跌落
    系爭溝渠所致，核與系爭溝渠之設置與管理是否有疏失無關
    。
五、綜上所述，被告不具侵權行為能力，且陳茂達騎車跌入系爭
    溝渠係因其嚴重酒醉駕車操作失當所致，與被告就系爭溝渠
    之設置及管理是否有疏失無因果關係，從而，原告依民法第
    184 條、第192 條、第194 條之規定，請求被告負侵權行為
    損害賠償責任，為無理由，應予駁回。原告之訴既經駁回，
    其假執行之聲請亦失所附麗，應併予駁回。
六、本件判決之基礎已臻明確，兩造其餘之攻擊防禦方法及舉證
    ，核與判決無影響，毋庸一一論述，併此敘明。
七、據上論結，本件原告之訴為無理由，依民事訴訟法第78條、
    第85條第1 項前段，判決如主文。
中　　華　　民　　國　　94　　年　　12　　月　　6 　　日
                  民事第一庭    法　官　賴惠慈
以上正本係照原本作成
如對本判決上訴，須於判決送達後20日內向本院提出上訴狀
中　　華　　民　　國　　94　　年　　12　　月　　6 　　日
                                書記官　黃泰能
